【裁判字號】    98,簡上,220
【裁判日期】    981027
【裁判案由】    違反毒品危害防制條例
【裁判全文】
臺灣新竹地方法院刑事判決             98年度簡上字第220號
上  訴  人  臺灣新竹地方法院檢察署檢察官
被      告  甲○○
                      1號
上列上訴人因被告違反毒品危害防制條例案件，不服本院簡易庭
98 年 度竹簡字第13號、中華民國98年6 月30日第一審簡易判決
（聲請簡易判決處刑案號：97年度偵字第8143號），本院管轄第
二審之合議庭判決如下︰
    主  文
原判決撤銷。
甲○○持有第一級毒品，處有期徒刑月，如易科罰金，以新臺
幣壹仟元折算壹日。扣案之摻有第一級毒品海洛因之香煙貳支，
沒收銷燬；又持有第二級毒品，處有期徒刑貳月，如易科罰金，
以新臺幣壹仟元折算壹日。扣案之第二級甲基安非他命壹包（淨
重零點壹公克），沒收銷燬。應執行有期徒刑肆月，如易科罰
金，以新臺幣壹仟元折算壹日。扣案之摻有第一級毒品海洛因之
香煙貳支、第二級毒品甲基安非他命壹包（淨重零點壹公克）
，均沒收銷燬。
    事  實
一、甲○○基於持有第一級毒品海洛因之犯意，於民國96年10月
    20日20時許，在新竹縣竹東鎮○○街149 巷路口處，以新臺
    幣5,000 元之價格，向范振煌（另案經臺灣新竹地方法院檢
    察署檢察官偵辦中）購入第一級毒品海洛因後，予以持有；
    其復另行起意，並基於持有第二級毒品甲基安非他命之犯意
    ，於不詳時間、地點，由姓名年籍不詳之成年友人贈送，而
    非法持有第二級毒品甲基安非他命1 包。嗣於96年11月2 日
    8 時許，為警持搜索票在甲○○位於新竹縣竹東鎮○○街14
    9 巷4 號之住處實施搜索，於甲○○身上香菸盒內扣得已摻
    有前述海洛因之香煙2 支，及在甲○○房間衣櫥內之衣服口
    袋中，扣得甲基安非他命1 包（淨重0.31公克）；另在其房
    間廁所內，扣得安非他命吸食器1 組等物，因而為警循線查
    悉上情。
二、案經內政部警政署保安警察第二總隊第三大隊第一中隊報請
    臺灣新竹地方法院檢察署檢察官聲請簡易判決處刑。
    理  由
一、按被告於第二審經合法傳喚，無正當之理由不到庭者，得不
    待其陳述，逕行判決，刑事訴訟法第371 條定有明文。次按
    對於簡易判決處刑不服而上訴者，得準用上開規定，此觀諸
    刑事訴訟法第455 條之1 第3 項之規定自明。本件被告甲○
    ○經本院合法傳喚後，無正當理由未到庭等情，此有法務部
    戶役政連結作業系統資料、本院送達證書及刑事報到單等各
    1 份在卷可稽，爰不待其陳述而為一造辯論判決，合先敘明
    。
二、次按被告以外之人於審判外之言詞或書面陳述，除法律另有
    規定者外，不得作為證據，刑事訴訟法第159 條第1 項固有
    明文規定。惟被告以外之人於審判外之陳述，雖不符刑事訴
    訟法第159 條之1 至第159 條之4 之規定，而經當事人於審
    判程序同意作為證據，法院審酌該言詞陳述或書面陳述作成
    時之情況，認為適當者，亦得為證據；當事人、代理人或辯
    護人於法院調查證據時，知有刑事訴訟法第159 條第1 項不
    得為證據之情形，而未於言詞辯論終結前聲明異議者，視為
    有前項之同意，刑事訴訟法第159 條之5 定有明文。本件證
    人謝雅惠於警詢時之陳述，被告於本院審判期日中均未到庭
    爭執或聲明異議，檢察官亦表示無意見，本院審酌證人謝雅
    惠於警詢中僅係單純陳述警方執行搜索時其在場所見情況，
    復未發現該警詢筆錄之製作有何違法取供之情事或其他瑕疵
    ，因而認適當得作為證據使用。又按本案認定事實所引用之
    文書證據，並無證據證明係公務員違背法定程式所取得，亦
    無刑事訴訟法第159 條之4 之顯有不可信之情況與不得作為
    證據之情形，本院斟酌本案卷內之證據並非非法取得，亦無
    證明力明顯過低之情形，且經本院於審判期日依法進行證據
    之調查、辯論，被告於訴訟上之程序權已受保障，前揭各該
    證據，均得採為證據，先予敘明。
三、本件被告甲○○雖於本院審理時均未到庭陳述意見，然上開
    犯罪事實，業據其於警詢及偵訊時坦承不諱，核與證人謝雅
    惠於警詢時之供述相符，並有現場採證照片8 張、保二總隊
    第三大隊第一中隊搜索扣押筆錄及扣押物品目錄表1 份等在
    卷足稽，且有甲基安非他命1 包（淨重0.31公克）、摻有海
    洛因之香煙2 支等扣案足資佐證。又扣案之結晶1 包及香煙
    2 支，經送法務部調查局鑑定結果，送驗結晶1 包含第二級
    毒品甲基安非他命成分，淨重0.31公克，空包裝重0.22公克
    ；另送驗之香煙2 支均摻有第一級毒品海洛因成分等情，有
    法務部調查局98年6 月6 日調科壹字第09800314330 號鑑定
    書1 份在卷可稽。從而，被告之自白核與事實相符足而堪採
    信，其上開犯行均事證明確，應依法論科。
四、核被告甲○○所為，分別係犯毒品危害防制條例第11條第1
    項持有第一級毒品及第2 項持有第二級毒品之罪。原審因認
    被告此部分罪證明確，乃依刑事訴訟法第449 條第1 項前段
    、第45 0條第1 項、第454 條第2 項，毒品危害防制條例第
    11 條 第1 項、第2 項、第18條第1 項前段，刑法第11條、
    第38 條 第1 項第2 款（此條贅引）、第41條第1 項前段、
    第51條第1 項第5 款等規定，予以論罪並分別判處有期徒刑
    3 月、2 月，及依法宣告沒收，並定其應執行刑及諭知易科
    罰金之標準，固非無據，惟查：
(一)上訴意旨略以：原審判決於「事實及理由欄」中「三、沒收
    （一）」部分，已載明：「扣案盛裝甲基安非他命包裝袋係
    供犯罪所用，為被告所有，亦據被告供承在卷，依刑法第38
    調第1 項第2 款，併宣告沒收」等語，惟於判決主文中，卻
    漏未將扣案盛裝甲基安非他命包裝袋一併宣告沒收。其判決
    主文與理由矛盾，至為明顯，爰依刑事訴訟法第344 條第1
    項、第455 條之1 提起上訴，請將原判決撤銷，更為適當合
    法之判決等語。
(二)本院認定：本件員警於前揭時地依法執行搜索時，當場僅扣
    得安非他命1 包、摻有海洛因之香菸2 支及安非他命吸食器
    1 組，並未扣有盛裝甲基安非他命包裝袋一節，有保二總隊
    第三大隊第一中隊搜索扣押筆錄1 份、扣押物品目錄表1 份
    及扣押物品清單（98年度保管字第150 、620 號）2 份等附
    卷足參，且有甲基安非他命1 包（淨重0.31公克）及摻有海
    洛因之香煙2 支扣案足資佐證，則原審未於判決主文中就該
    部分諭知沒收，於法核無不合，本件上訴固無理由，然觀諸
    原審判決於事實及理由欄中第一段本件犯罪事實、證據部分
    之記載內容，就犯罪事實係補充、更正犯罪地點及方式（即
    將原聲請簡易判決處刑書中所記載之「復於不詳時間起，因
    不詳友人之贈送，而非法持有第二級毒品安非他命」等語補
    充、更正為「復於不詳時間、地點，由姓名年籍不詳友人之
    贈送，而非法持有第二級毒品甲基安非他命」等語），另就
    證據係補充鑑定書（即補充法務部調查局98年6 月6 日調科
    壹字第09800314330 號鑑定書）及將原聲請簡易判決處刑書
    所記載之「扣案之安非他命1 包」更正為「扣案之甲基安非
    他命1 包」等情，有臺灣新竹地方法院檢察署97年度偵字第
    8143號聲請簡易判決處刑書及原審判決各1 份在卷足參，從
    而原審判決內容係認定本院扣案物品為「甲基安非他命1 包
    、摻有海洛因之香煙2 支及安非他命吸食器1 組」等物至明
    。惟原審判決於事實及理由欄第三段沒收部分卻又記載「扣
    案盛裝甲基安非他命包裝袋係供犯罪所用，為被告所有，亦
    據被告供述在卷，依刑法第38條第1 項第2 款，併宣告沒收
    」等語，復於據上論斷欄引用刑法第38條第1 項第2 款之條
    文，而綜觀卷內資料，本件並未扣有「盛裝甲基安非他命包
    裝袋」等情，已如前述，是以原審判決確有主文與事實及理
    由矛盾之違法甚明。從而本件上訴意旨（即認原審判決主文
    欄中漏未將「盛裝甲基安非他命包裝袋」一併宣告沒收，故
    有違誤一節）雖無理由，然原審判決之主文與事實及理由部
    分既顯然矛盾，核屬裁判上之違誤，自應由本院將原審判決
    予以撤銷改判。爰審酌毒品戕害吸食者之身心，被告無視法
    律之禁止而持有之，誠屬可責，且助長社會不良風氣及其犯
    罪之動機、目的、手段、方法與犯罪所生之危害、犯後態度
    等一切情狀，分別量處如主文所示之刑，並均諭知易科罰金
    之折算標準，及定應執行之刑暨諭知易科罰金之折算標準，
    以資懲儆。又扣案之摻有第一級毒品海洛因之香煙2 支（香
    煙因與毒品無從析離，應視為毒品一部分），及甲基安非他
    命1 包（淨重0.31公克），分屬毒品危害防制條例所定之第
    一、二級毒品，應均依毒品危害防制條例第18條第1 項前段
    之規定，不問屬於被告與否，應予宣告沒收銷燬。另扣案之
    吸食器1 組，與被告所犯本罪無涉，爰不為沒收之諭知，附
    此敘明。
五、據上論斷，應依刑事訴訟法第455 條之1 第1 項、第3 項、
    第369 第1 項前段、第364 條、第371 條、第299 條第1 項
    前段，毒品危害防制條例第11條第1 項、第2 項、第18條第
    1 項前段，刑法第11條、第41條第1 項前段、第51條第1 項
    第5 款，判決如主文。
本案經檢察官洪裕翔到庭執行職務。
中    華    民    國    98    年    10    月    27    日
                  刑事第三庭    審判長法  官  楊惠芬
                                      法  官  林昌義
                                      法  官  林哲瑜
以上正本證明與原本無異。
如不服本判決應於收受本判決後10日內向本院提出上訴書狀，上
訴書狀應敘述具體理由。上訴書狀未敘述上訴理由者，應於上訴
期間屆滿後20日內補提理由書狀於本院 (均須按他造當事人之人
數附繕本 )「切勿逕送上級法院」。
中    華    民    國    98    年    10    月    27    日
                                      書記官  周育瑜
附錄論罪科刑法條：
毒品危害防制條例第11條第1項、第2項


司法院資訊處製作；財團法人民間司法改革基金會備份。
